【裁判字號】    95,訴,58
【裁判日期】    950322
【裁判案由】    偽造文書
【裁判全文】
臺灣士林地方法院刑事判決                95年度訴字第58號
公  訴  人  臺灣臺北地方法院檢察署檢察官
被      告  甲○○
上列被告因偽造文書等案件，經檢察官聲請簡易判決處刑（臺灣
臺北地方法院檢察署94年度偵緝字第1240號），臺灣臺北地方法
院認不得以簡易判決處刑，改依通常程序審理，並諭知管轄錯誤
判決而移送本院審理（臺灣臺北地方法院94年度訴字第15814 號
），因被告於準備程序中為有罪陳述，經本院合議庭評議後，裁
定由受命法官獨任行簡式審判程序審理，並判決如下：
    主  文
甲○○意圖為自己不法之所有，而侵占對於業務上所持有之物，
累犯，處有期徒刑柒月。
    事  實
一、甲○○前因犯竊盜罪，經臺灣臺北地方法院於民國92年6 月
    9 日以91年易字第1413號判決判處有期徒刑3 月，92年7 月
    3 日判決確定，於93年1 月2 日入監服刑，嗣於93年1 月20
    日將所餘刑期易科罰金執行完畢而出監（以上構成累犯）；
    又於93年1 月間，因犯業務侵占罪，經本院士林簡易庭於93
    年3 月25日以93年士簡字第248 號判決判處有期徒刑6 月確
    定，並於95年1月25日縮刑期滿執行完畢。
二、甲○○猶不知悛悔，於93年2 月間起任職豫利誠冷凍空調有
    限公司（址設臺北市○○○路○ 段100 號，於94年6 月14日
    更名為亞譽空調有限公司）擔任業務員，因該公司承包特力
    屋公司所銷售冷氣之安裝工程，甲○○乃自93年4 月間起，
    擔任冷氣安裝技工，負責前往特力屋公司取得顧客訂購冷氣
    時填寫之「分離式冷氣安裝須知及價格」單及領取冷氣機後
    ，前往該單上所載客戶指定地址安裝冷氣，於施工完畢後，
    如因施工過程中，有進行加裝安裝架等非標準安裝工事，則
    應按豫利誠公司規定，另向客戶收取費用，並由甲○○當場
    在上開「分離式冷氣安裝須知及價格」單之「非標準安裝額
    外收費」欄之「工事內容」項下，勾選額外施作之工事項目
    及填寫所收取之款項金額後，再交予客戶在其後簽名確認，
    並於施工當日將該「分離式冷氣安裝須知及價格」單，連同
    代公司向客戶所收取之費用一併繳回公司，為從事業務之人
    。甲○○於93年5 月6 日與不知情之公司員工何志賢共同前
    往客戶林弘基住處安裝冷氣，因另有施作拆除舊機2 台及加
    裝外牆安裝架2 組之工事，甲○○除依規定在「分離式冷氣
    安裝須知及價格」單上「非標準安裝額外收費」欄之「工事
    內容」項下勾選需拆除舊機、加裝安裝架工資等2 項外，並
    在各項後，分別填載費用為新台幣 (下同)1,200 元 、4,00
    0 元，再將之交予林弘基在其後簽名確認，並同時向林弘基
    收取該等工資款項合計5, 200元，詎甲○○取得該筆款項後
    ，明知該款項屬豫利誠冷凍空調有限公司所有，竟因一時貪
    念，意圖為自己不法之所有，而基於侵占及行使變造私文書
    之犯意，於同日返回公司途中，先在不詳地點之車上，將上
    開「分離式冷氣安裝須知及價格」單上所勾選加裝安裝架項
    下填載之金額「4,000 」塗改為「1,000 」，以此方式加以
    變造後，將之影印1 份，嗣於同日返回豫利誠冷凍空調有限
    公司後，即將上開影本交予公司負責人乙○○而加以行使，
    以此方式短報實際收取工資數額，而僅交付2,200 元予乙○
    ○，並將短報之3,000 元予以侵占入己，足以生損害於豫利
    誠冷凍空調有限公司。嗣因乙○○發現甲○○塗改前之「分
    離式冷氣安裝須知及價格」單，查覺金額有異，始悉上情。
三、案經被害人豫利誠冷凍空調有限公司訴由臺灣臺北地方法院
    檢察署偵查後，聲請簡易判決處刑，並經臺灣臺北地方法院
    改依通常程序諭知管轄錯誤判決並移送本院後，經本院改依
    簡式審判程序審理。
    理  由
壹、證據能力之判斷
一、按簡式審判程序之證據調查，不受第159 條第1 項之限制，
    刑事訴訟法第273 條之2 定有明文，是依上開規定，於行簡
    式審判程序之案件，被告以外之人於審判外之陳述，除有其
    他不得作為證據之法定事由外，應認具有證據能力。
二、查本案告訴人之代表人乙○○於偵查中提出之告訴意旨（即
    93年5 月26日刑事告訴狀）及先後於94年1 月19日、94年8
    月18日檢察事務官偵詢時所為陳述，雖均係被告以外之人於
    審判外之陳述，惟因本案採行簡式審判程序，復無其他不得
    做為證據之法定事由，揆諸首揭說明，應認具有證據能力。
貳、本案論罪科刑
一、上揭事實，業據被告於本院審理時坦白承認，核與上開告訴
    人豫利誠冷凍空調有限公司代表人乙○○於偵查中具狀及經
    檢察事務官偵詢時，指訴被告於前往客戶林弘基處安裝冷氣
    ，並代公司向其額外收取5,200 元之裝機費後，如何在派工
    單（指分離式冷氣安裝須知及價格單）上竄改收取金額為2,
    200 元，於返回公司後，即以該不實派工單之影本報帳，並
    僅繳回2,200 元，其餘3,000 元則予侵占入己等情相符，此
    外，並有金額塗改前後之「分離式冷氣安裝須知及價格」單
    影本2 紙附卷可稽（附於93年度他字第4100號卷，第3 、4
    頁），足認被告自白與事實相符，可以採信，本案事證明確
    ，被告犯行堪予認定，應依法論科。
二、按於以自己名義作成之文書為不實之登載，除有特別規定外
    ，原不構成偽造、變造文書之罪，惟自己之賬薄所記物品數
    額，經利害關係人蓋章，以為表示其承認無誤之證明者，依
    刑法第220 條之規定，應以他人名義作成之文書論，如就數
    額加以變更，即應認為變造文書（最高法院25年上字第4862
    號判例參照），又按行使影本與行使原本相同，行使變造私
    文書之影本，仍應論以行使偽造私文書之罪（最高法院70年
    台上字第1107號判例意旨參照），查本案被告就「分離式冷
    氣安裝須知及價格」單上之工事內容欄，雖有勾選工事內容
    及填載收取款項金額之權限，然其一旦將該等內容登載完畢
    後，因需交予客戶確認金額無訛，並簽名其上，被告事後再
    將經客戶確認後之金額予以塗改，並將之影印1 份後，持影
    本加以行使，足以生損害於告訴人，核其此部份所為，係犯
    刑法第216 條行使第210 條、第220 條第1 項變造準私文書
    罪，其變造準私文書之低度行為，為行使變造準私文書之高
    度行為所吸收，不另論罪，公訴意旨認被告係犯刑法第216
    條、210 條行使變造私文書罪，尚有未洽，應予更正；又查
    被告任職告訴人公司，負責代公司向客戶收取冷氣安裝費用
    ，再將款項悉數繳回公司銷帳之業務，是本案其向客戶林弘
    基收取而持有之冷氣安裝費5,200 元，自屬業務上所持有之
    告訴人財物，被告將其中3,000 元予以短報後，據為己有，
    核其此部份所為，係犯刑法第336 第2 項業務侵占罪。被告
    係以行使變造準私文書方式短報款項，進而遂其侵占業務上
    持有款項之目的，核其所犯上開2 罪間，有方法目的之牽連
    關係，為牽連犯，應依刑法第55條之規定，從一重論以業務
    侵占罪。被告有如事實欄所載因犯竊盜罪而經科處徒刑及執
    行之前科紀錄，此有臺灣高等法院被告前案紀錄表在卷可稽
    ，其於有期徒刑執行完畢後5 年內，再犯本案有期徒刑以上
    之罪，為累犯，應依刑法第47條之規定，加重其刑。
三、爰審酌被告曾有竊盜前科，品行不佳，犯行所得金額僅3,00
    0 元，數額非鉅，應認對告訴人所生損害輕微，且犯後坦承
    犯行，態度良好，並其自承現有正當工作、家中尚有母親需
    扶養之生活狀況，因貪圖小利而為本案犯行之犯罪動機、目
    的，及其犯罪手段、智識程度等一切情狀，量處如主文所示
    之刑，以示懲儆。
據上論斷，應依刑事訴訟法第452 條、第273 條之1 第1 項、第
299 條第1 項前段，刑法第216 條、第210 條、第220 條第1 項
、第336 條第2 項、第55條、第47條，罰金罰鍰提高標準條例第
1 條前段，判決如主文。
本案經檢察官林聰良到庭執行職務。
中    華    民    國    95    年    3     月    22    日
                  刑事第七庭法  官  吳祚丞
以上正本證明與原本無異。
如不服本判決應於送達後10日內，向本院提出上訴狀。
                            書記官  林立原
中    華    民    國    95    年    3     月    27    日
附錄本案論罪科刑法條全文：
中華民國刑法第336條第2項
對於業務上所持有之物，犯前條第1 項之罪者，處6 月以上5 年
以下有期徒刑，得併科3000元以下罰金。
中華民國刑法第216條
行使第210 條至第215 條之文書者，依偽造、變造文書或登載不
實事項或使登載不實事項之規定處斷。
中華民國刑法第210條
偽造、變造私文書，足以生損害於公眾或他人者，處5 年以下有
期徒刑。
中華民國刑法第220條第1項
在紙上或物品上之文字、符號、圖畫、照像，依習慣或特約，足
以為表示其用意之證明者，關於本章及本章以外各罪，以文書論
。


司法院資訊處製作；財團法人民間司法改革基金會備份。
